臺灣臺中地方法院刑事判決　　　　　　　　　　　　　　九十三年度訴字第五一號
　　公　訴　人　臺灣臺中地方法院檢察署檢察官
　　被　　　告　甲○○
右列被告因偽造文書案件，經檢察官提起公訴（九十二年度偵字第一八三八六、九十
二年度偵字第二一一四九號），本院合議庭裁定由受命法官獨任行簡式審判程序，判
決如左：
    主  文
甲○○連續行使偽造公文書，足以生損害於公眾及他人，處有期徒刑壹年肆月，緩刑
肆年；扣案之偽造鋼瓶檢驗卡陸拾張均沒收。
    事  實
一、甲○○係「弘國龍瓦斯行」（組織型態為「弘國龍企業有限公司」，公司登記所
    在地為臺中市北屯區○○○街七四號一樓，營業地址為臺中市○區○○路四九一
    號）之負責人，其明知液化石油氣鋼瓶之檢驗攸關消費者安全，且鋼瓶檢驗卡係
    由內政部授權經認可之驗瓶機構（場），依據內政部訂定之「液化石油氣容器檢
    驗場認可及管理要點」及「液化石油氣容器定期檢驗基準」驗瓶完成認定合格後
    ，始得據以核發，具有公文書之性質，竟為節省驗瓶之勞費，於民國九十二年七
    月間，經由姓名年籍不詳之成年男子主動以電話聯繫兜售後，以每張新臺幣十元
    之代價，向該名男子購得偽造之鋼瓶檢驗卡一百張，其後即基於行使該些偽造檢
    驗卡之概括犯意，自行或交由不知情之員工（均已成年）黏貼於瓦斯行所有或向
    他人借得使用之液化石油氣鋼瓶上，偽示該些鋼瓶業經委託北誼興業股份有限公
    司等驗瓶場檢驗完成後出具合格標示之證明，再自行或分別委由該些不知情之員
    工，以未裝填完成之空鋼瓶先送分裝場灌氣、裝填完成之鋼瓶則交由客戶使用之
    循環利用方式，多次行使前揭偽造之液化石油氣鋼瓶檢驗卡，足以生損害於消費
    客戶與公眾之安全，及內政部（消防署）對於消防安全之管理（但部分數量不詳
    之檢驗卡未及行使）。嗣因臺中縣消防局實施液化石油氣鋼瓶之稽查，先於九十
    二年八月六日下午三時十九分許，在臺中縣大雅鄉○○村○○路一一三之一號大
    立瓦斯分裝場，查獲黏貼有偽造檢驗卡之「弘國龍瓦斯行」液化石油氣鋼瓶二十
    五支，再於九十二年八月二十六日上午十一時十分許，在臺中縣太平市○○路○
    段十二巷二八之五號後方空地，查獲「弘國龍瓦斯行」放置該處空地、黏貼有偽
    造檢驗卡之液化石油氣鋼瓶三十五支，合計扣得偽造之瓦斯鋼瓶檢驗卡六十張，
    而查悉上情。
二、案經臺中縣警察局霧峰分局及豐原分局分別報告臺灣臺中地方法院檢察署檢察官
    偵查起訴。
    理  由
一、右揭事實，業據被告甲○○坦承不諱（詳見本院準備程序及審判筆錄），核與證
    人王尤龍（為臺中縣消防局消防隊員）、何碧雄（臺中市瓦斯公會理事長）、徐
    燕光（北誼興業股份有限公司通宵分公司員工）、林凱聰（大立瓦斯分裝場員工
    ）於警詢或檢察官訊問中之證述意旨均屬相符；此外，復有經濟部公司執照影本
    、臺中市政府營利事業登記證影本、臺中縣警察局霧峰分局扣押筆錄各一份、查
    獲之現場相片八張、內政部消防署九十一年四月二十三日消署預字第○九一○○
    ○五五一九號函附之「臺灣地區評鑑認可之家用液化石油氣鋼瓶驗瓶機構（場）
    一覽表」附卷可稽，並有扣案之偽造檢驗卡合計六十張與真正之檢驗卡一張對照
    可參，是核被告之自白與事實相符，應堪採為證據。本件事證明確，被告犯行堪
    以認定。
二、按液化石油氣鋼瓶檢驗卡（即合格標示），係內政部依消防法第十五條第二項訂
    定之「公共危險物品及可燃性高壓氣體設置標準暨安全管理辦法」，授權經認可
    之液化石油氣鋼瓶檢驗場，依據亦由該部依上開法令訂定之「液化石油氣容器檢
    驗場認可及管理要點」及「液化石油氣容器定期檢驗基準」驗瓶完成後，得據以
    核發之合格標示，無論就檢驗之程序、檢驗之標準甚至於檢驗卡之標示上，均悉
    應依上開「管理要點」或「檢驗基準辦理」，檢驗場並無自主決定之權，且該定
    期檢驗乃具有強制性，是該檢驗卡顯具有公文書之性質。是核被告甲○○所為，
    係犯刑法第二百十六條、第二百十一條之行使偽造公文書罪（並無任何證據顯示
    被告亦成立刑法第三百三十九第一項之詐欺取財罪，併此敘明）。其交由不知情
    之員工黏貼偽造之檢驗卡後，分送客戶或分裝場以使用部分之行為，則屬間接正
    犯。又其先後多次所為犯行，均時間緊接，手段相同，觸犯構成要件相同之罪名
    ，顯係基於概括犯意反覆為之，應依連續犯之規定論以一罪，並加重其刑。公訴
    意旨雖認：被告所購買及行使之偽造檢驗卡，為六十張，惟被告業於本院行準備
    程序及審理中，自承其所購買者，為一百張（均已黏貼於鋼瓶上，惟部分數量不
    詳之檢驗卡未及行使），是其所行使之偽造檢驗卡數量，當在六十張以上；此部
    分雖未經起訴，惟與已起訴之部分具有連續犯之裁判上一罪關係，亦為起訴效力
    所及，本院仍應併予審理。爰審酌被告本件犯罪之動機與目的在貪圖節省驗瓶之
    費用，惟其所為足生損害於消費客戶與公眾之安全，及內政部（消防署）對於消
    防安全之管理，且其行使之次數及數量不少，惟行為之期間非長、犯罪後復已坦
    承犯行、尚有悔意及其素行（如卷附臺灣高等法院被告國前案紀錄表所載）等一
    切情狀，予以量處如主文所示之刑。又查，被告前雖曾受有期徒刑以上刑之宣告
    ，惟於八十二年四月十二日執行完畢後，五年以上內未曾受有期徒刑以上刑之宣
    告，亦有前開前案紀錄表在卷可查，本院審酌本件被告犯罪之情節及犯後之態度
    ，認其經此起訴、審判程序，當知所警惕，應無再犯之虞，認所宣告之刑以暫不
    執行為適當，爰併為緩刑四年之諭知，以啟自新。
三、扣案之偽造檢驗卡六十張，為被告所有供其本件犯罪所用之物，業依前開事證可
    認，應依刑法第三十八條第一項第二款之規定，均予宣告沒收。另業經行使而未
    扣案或預備行使而依被告所述已逸失之合計四十張偽造檢驗卡，雖無法證明已滅
    失，惟既未扣案，無從加以特定，爰不予宣告沒收。
據上論斷，應依刑事訴訟法第二百七十三條之一第一項、第二百九十九條第一項前段
，刑法第二百十六條、第二百十一條、第五十六條、第七十四條第二款、第三十八條
第一項第二款，判決如主文。
本案經檢察官乙○○到庭執行職務。
中      華      民      國    九十三    年      四      月    二十一    日
                          臺灣臺中地方法院刑事第六庭
                                    法  官  鄧敏雄
右正本證明與原本無異。
如不服本判決，應於判決送達後十日內向本院提出上訴狀，上訴於臺灣高等法院臺中
分院( 須附繕本 )。
                                    書記官
中    華    民    國      九十三      年       四      月     二十一    日
附錄本案論罪科刑法條全文：
中華民國刑法第二百十六條
行使第二百十條至第二百十五條之文書者，依偽造、變造文書或登載不實事項或使登
載不實事項之規定處斷。
中華民國刑法第二百十條
偽造、變造私文書，足以生損害於公眾或他人者，處五年以下有期徒刑。
